臺北高等行政法院裁定
　　　　　　　　　　　　　　　　　　 96年度訴字第02671號
原　　　告　甲○○
被　　　告　臺北縣立鳳鳴國民中學
代　表　人　乙○○校長）住同.
上列當事人間因有關教育事務事件，原告不服臺灣省教師申訴評
議委員會中華民國96年5 月24日案號：96005 號再申訴決定，提
起行政訴訟。本院裁定如下︰
    主  文
原告之訴駁回。
訴訟費用由原告負擔。
    理  由
一、按「教師不願申訴或不服申訴、再申訴決定者，得按其性質
    依法提起訴訟或依訴願法或行政訴訟法或其他保障法律等有
    關規定，請求救濟。」教師法第33條著有明文。故教師不服
    再申訴決定者，應按事件性質，決定其是否得提起行政訴訟
    。教師雖非公務人員服務法所稱之公務人員，惟教師之保障
    範圍，與公務人員應無軒輊，自得類推適用有關公務人員之
    規定。關於公務人員職務之保障，依司法院釋字第187 號、
    第201 號、第243 號、第298 號解釋意旨，公務人員得對之
    依行政訴訟程序提起救濟之權益為一、改變身分如免職等。
    二、對於公法上財產之請求權受到影響者。三、對於公務人
    員有重大影響之懲戒處分。至於公務人員考績法之記大過處
    分，或其他工作條件及管理必要之處分，則不許提起行政訴
    訟。次按起訴不合程式或不備其他要件，且無從補正者，行
    政法院應以裁定駁回之，為行政訴訟法第107 條第1 項第10
    款明訂。
二、緣原告於民國（下同）93學年度期間，因所指導之班級有蘇
    姓、廖姓二名學生未繳交作業，乃要求當天放學後留校將作
    業完成，但該二名學生卻逕行返家，次日原告以熱熔膠責打
    該二名學生手心；該二名學生又因違反「午餐時間不得外出
    」之班規，原告再以熱熔膠責打二人手心，二人覺得是因為
    上廁所才未在班上而非故意外出，乃頂撞再申訴人並辱罵三
    字經，原告於是請班長到學務處拿獎懲單，欲對二人懲處，
    該二人乃憤而離開班級。學務處於校內尋找均無所獲，原告
    乃通知家長，蘇生家長於下午4 時也到校尋找未獲；當天晚
    上11時左右蘇生家長欲聯繫原告，但原告以已下班為由，拒
    絕聯繫。蘇生、廖生二人當晚徹夜未歸，直到翌日始尋獲。
    被告臺北縣立鳳鳴國民中學乃針對此輔導管教事件，於93年
    11 月5日召開93學年度第1 次臨時教師成績考核委員會會議
    ，決議對原告予以申誡1 次議處，報請臺北縣政府核備，臺
    北縣政府以程序瑕疵退回重議。被告乃再行召開3 次成績考
    核委員會議，均決議對原告不予議處；94學年度成績考核委
    員會考核原告93學年度考績時，亦經4 次會議均決議考列第
    4 條第1 項第1 款，惟臺北縣政府均不予核備，被告之成績
    考核委員會乃於95年4 月4 日召開第5 次會議，仍決議考列
    原告第4 條第1 項第1 款，完成初核後報請校長覆核，經校
    長交回復議。考核委員會乃再於94年4 月21日召開第6 次會
    議，仍決議對原告93學年度成績考核考列為符合「公立學校
    教職員成績考核辦法」第4 條第1 項第1 款，校長對此復議
    結果不同意，乃註明理由變更原告93學年度成績考核為第4
    條第1 項第2 款。原告不服考核結果，向臺北縣教師申訴評
    議委員會提起申訴，經評議決定為「申訴駁回」。原告不服
    其評議決定，提起再申訴，經臺灣省教師申訴評議委員會再
    申訴評議：「再申訴駁回」。原告遂提起本件行政訴訟，訴
    之聲明：被告對原告93學年度成績考核考列為「公立學校教
    職員成績考核辦法第4 條第1 項第2 款」之行政處分、申訴
    決定、再申訴決定均撤銷。
三、經查原告為被告臺北縣立鳳鳴國民中學之教師，因對被告所
    為對其之成績考核不服，提起本件行政訴訟。原告主張被告
    違法將其93學年度成績考核考列為公立學校教職員成績考核
    辦法第4 條第1 項第2 款，導致原告原本應領取一個月薪總
    額一次之獎金，減少為半個月薪總額一次之獎金，其於公法
    上之財產權受有損害，依教師法第33條，大法官會議釋字第
    266 號、312 號解釋，自得提起本件行政訴訟云云，按「依
    公務人員考績法所為之免職處分，因改變公務員身分關係，
    直接影響人民服公職之權利，依本院釋字第243 號解釋，得
    許受處分之公務員提起行政訴訟。對於未改變公務員身分之
    其他考績結果有所不服，仍不許以行政訴訟救濟。惟公務人
    員基於已確定之考績結果，依據法令規定為財產上之請求而
    遭拒絕者，影響人民之財產權，參酌本院釋字第187 號及第
    201 號解釋，尚非不得依法提起行政訴訟。」、「公務人員
    之公法上財產請求權，遭受損害時，得依訴願或行政訴訟程
    序請求救濟。…」為司法院釋字第266 號、第312 號解釋所
    明文，惟本件原告所爭執係其93學年度成績考核應考列為公
    立學校教職員成績考核辦法第4 條第1 項第1 款或第2 款，
    並非基於已確定之考績結果為財產上之請求而遭拒絕，故與
    司法院釋字第266 號解釋所示得提起行政訴訟之情形有別。
    學校對教師之考績，乃屬工作之管理，尚非對教師之身分、
    財產權或其他重大權益之行政處分，僅能依申訴程序救濟，
    而不得提起行政訴訟。原告對之提起行政訴訟，揆諸前揭說
    明，即非合法，應予駁回。
四、依行政訴訟法第107條第1項第10款、第104條、民事訴訟法
    第95條、第78條，裁定如主文。
中　　華　　民　　國　　96　　年　　9 　　月　　29　　日
                  第六庭審判長法  官   林文舟
                              法  官   闕銘富
                              法  官   許瑞助
上為正本係照原本作成。
如不服本裁定，應於送達後10日內向本院提出抗告狀（須按他造
人數附繕本）。
中　　華　　民　　國　　96　　年　　9 　　月　　29　　日
                              書記官   吳芳靜
